臺灣桃園地方法院民事判決
111年度小上字第4號
上  訴  人  黃金山    
被上訴人    良京實業股份有限公司

法定代理人  平川秀一郎


上列當事人間請求清償債務事件，上訴人對於民國110年10月28
日本院桃園簡易庭110年度桃小字第1391號小額民事判決提起上
訴，本院判決如下：
    主      文
上訴駁回。
第二審訴訟費用新臺幣壹仟伍佰元由上訴人負擔。
    事實及理由
一、上訴意旨略以：上訴人於原審審理時陳述固有向被上訴人之
    前手大眾銀行申辦現金卡而積欠本金新臺幣49,065元及利息
    債權尚未清償，但距今已逾15年等語，已有為時效抗辯之意
    ，原審法官未依民事訴訟法第199條第1項、第2項規定為闡
    明義務，使當事人為充分之攻擊防禦及適當完全之辯論，忽
    略適用民法第125條規定，致上訴人蒙受敗訴之結果，原審
    有不適用民事訴訟法第199條闡明義務及民法第125條時效抗
    辯等法規之判決違背法令情節，爰提起上訴，並聲明：（一
    ）原判決廢棄。（二）被上訴人於一審之訴駁回等語。
二、對於小額程序第一審裁判之上訴或抗告，非以其違背法令為
    理由，不得為之；小額事件之第二審判決，依上訴意旨足認
    上訴為無理由者，得不經言詞辯論為之；當事人於第二審程
    序不得提出新攻擊或防禦方法，民事訴訟法第二編第四章小
    額訴訟程序第436條之24第2項、第436條之29條第2款、第43
    6條之28本文分別定有明文。又審判長應注意令當事人就訴
    訟關係之事實及法律為適當完全之辯論；審判長應向當事人
    發問或曉諭，令其為事實上及法律上陳述、聲明證據或為其
    他必要之聲明及陳述；其所聲明或陳述有不明瞭或不完足者
    ，應令其敘明或補充之，民事訴訟法第199條第1項、第2項
    固有明定。惟審判長因定訴訟關係而行使闡明權，必以當事
    人之聲明或陳述有不明瞭或不完足者，始得令其敘明或補充
    之。民事訴訟採辯論主義，舉凡法院判決之範圍及為判決基
    礎之訴訟資料均應以當事人所聲明及所主張者為限。審判長
    之闡明義務或闡明權之行使，亦應限於辯論主義之範疇，不
    得任加逾越。
三、經查，上訴人於原審經合法通知於言詞辯論期日不到場，雖提出書狀陳述：15年前銀行普辦信用卡，上訴人想創業而申請多家不同額度信用卡辦理預借現金，結果事業無成，最終繳不出利息被銀行一一停止使用，本金利息相加超過原額度數倍，根本無能力償還等語，惟無時效抗辯之陳述，所為主張或陳述亦無不明瞭或不完足。時效抗辯屬於辯論主義之範疇，依上開規定及說明，審判長之闡明義務或闡明權之行使，不得任加逾越，原審未就上訴人是否為民法第125條請求權時效消滅之抗辯行使闡明權，並無上訴人所指違背民事訴訟法闡明義務規定及不適用民法第125條規定之違背法令情形。上訴意旨指摘原判決違背法令，求予廢棄改判，依其上訴意旨足認上訴顯無理由，爰依前揭規定，不經言詞辯論，逕以判決駁回上訴。至於上訴人上訴所指時效抗辯，屬原審言詞辯論終結前所未主張之防禦方法，依上開規定，不得於小額訴訟程序之第二審提出新防禦方法，非本院所得斟酌，附此敘明。
四、據上論結，本件上訴為無理由，依民事訴訟法第436條之32
    第1項、第2項、第449條第1項、第436條之29第2款、第436
    條之19第1項、第78條，判決如主文。
中　　華　　民　　國　 111  　年　　 1  　月　　17　　日
                  民事第二庭  審判長法　官　袁雪華
                                    法  官  呂如琦
                                    法  官  謝宜伶
正本係照原本作成。
本判決不得上訴。
中　　華　　民　　國　　111 　年　　1 　　月　　22　　日
                                    書記官  李仲旻